臺灣屏東地方法院民事判決　九十三年度家訴字第一號
　　原　　　告　甲○○
　　兼右一人
　　法定代理人　乙○○
　　被　　　告　丙○○
右當事人間請求給付扶養費事件，本院於民國九十三年六月二十五日言詞辯論終結，
判決如左：
    主    文
被告應給付原告乙○○新台幣拾貳萬柒仟肆佰捌拾肆元。
被告應自民國九十三年七月一日起至一○二年六月一日止，按月於每月五日給付原告
甲○○新台幣肆仟參佰玖拾陸元。
訴訟費用由被告負擔。
本判決第一項得假執行，但被告如於執行標的物拍定、變賣或物之交付前，以新台幣
拾貳萬柒仟肆佰捌拾肆元為原告預供擔保，得免為假執行。
本判決第二項得假執行，但被告如於每期清償期屆至，在執行標的物拍定、變賣或物
之交付前，以新台幣肆仟參佰玖拾陸元預供擔保，得免為假執行。
    事實及理由
一、原告方面：
    原告主張被告丙○○為原告甲○○之女，依法對原告負有扶養義務，因原告甲○
    ○患有老人失智症現已經宣告為禁治產之人，長期需他人在旁照顧，然被告對原
    告甲○○不聞不問，經聲請高雄市前金區調解委員會協調，因被告未到場致調解
    不成立，原告乙○○身為長子，自民國九十一年二月一日起，將原告甲○○接往
    同住，並照顧原告甲○○之生活起居，商請原告甲○○之女潘明燕於原告乙○○
    不在家時擔任看護，並按月給付報酬新台幣（下同）二萬元。原告甲○○每月生
    活所需之費用為看護費用二萬元，及每月經常性支出一萬五千一百七十元，共計
    三萬五千一百七十元，而原告甲○○計有子女八人，依法每人每月須給付原告甲
    ○○新台幣四千三百九十六元，爰依民法第一七九條及第一千一百十四條規定，
    請求被告給付原告乙○○自九十一年二月一日起至言詞辯論終結時，每月代墊之
    生活費用四千三百九十六元共計十二萬七千四百八十四元，及自言詞辯論終結時
    起至一○二年六月一日止，按月於每月五日給付原告甲○○四千三百九十六元。
二、被告方面：
    被告未於言詞辯論期日到場，亦未提出書狀為任何聲明或陳述。
三、法院之判斷：
(一)、原告甲○○主張其為被告之母，因患有老人失智症現已經宣告為禁治產，需他人
    在旁照顧，自九十一年二月一日起即由原告乙○○負責原告甲○○之生活起居，
    被告未盡扶養之義務，亦未曾支付生活費用等情，業據其提出戶籍謄本、高雄醫
    學大學附設中和紀念醫院診斷證明書、高雄地方法院九十三年禁字第一八號民事
    裁定、確定證明書、高雄市前金區調解委員會調解不成立證明書為證，被告經合
    法通知，未到庭為任何陳述，足認定原告甲○○確不能維持生活，堪信原告之主
    張為真正。
(二)、按直系血親相互間互負扶養之義務；受扶養權利者，以不能維持生活而無謀生能
    力者為限。前項無謀生能力之限制，於直系血親尊親屬不適用之，民法第一千一
    百十四條第一款、第一千一百十七條分別定有明文。由上開條文之規定可知直系
    血親尊親屬受扶養之權利，仍應受「不能維持生活」之限制（最高法院六十二年
    七月十六日第二次民事庭會議決議(四)參照）。本件兩造為父母與子之關係，相互
    間即互負有扶養義務，且依前開之說明，原告係「不能維持生活者」，自得依上
    開條文之規定請求被告給付扶養費。
(三)、次按扶養之程度，應按扶養權利者之需要，與扶養義務者之經濟能力及身分定之
    ；負扶養義務者有數人，而其親等同一時，應各依其經濟能力，分擔義務，民法
    第一千一百十九條、第一千一百十五條第三項分別定有明文。本件被告為原告甲
    ○○八名子女之一名，未盡扶養義務，亦未支付生活費用，原告請求被告給付生
    活費用，本院審酌：(一)原告甲○○係十四年十二月七日出生，現年七十八歲，現
    因老人失智症而受禁治產宣告，不能維持生活。被告九十一年度之所得總額為二
    十四萬元，不動產二筆、汽車三部，財產總額約五十萬一千九百二十三元，亦經
    本院依職權調取被告之財產所得明細表查閱屬實，有上開財產所得明細表附卷足
    憑。(二)被告為原告之女，其經濟能力業如前述，本院審酌原告甲○○共有八名子
    女，八人之經濟能力相當並無特別優劣，此有本院依職權調閱之原告甲○○所有
    子女之財產所得明細表在卷可稽，認八人平均負擔應為合理。原告甲○○主張其
    每月之看護費用二萬元及每月經常性支出一萬五千一百七十元，共計三萬五千一
    百七十元，經本院依職權調取行政院主計處九十一年台灣地區平均每人消費支出
    為二十六萬六千三百七十二元（平均每月為二萬二千一百九十八元），有行政院
    主計處台灣地區平均每人消費支出表一件在卷可稽，且依目前市價看護費用每日
    約二千元之行情，及日常生活經驗法則並參酌上開行政院主計處九十一年台灣地
    區平均每人消費支出，本院認原告甲○○請求之金額並無不適之處。(三)原告乙○
    ○請求被告給付自九十一年二月一日起至言詞辯論終結日止（即九十三年六月二
    十五日）由其代墊之每月扶養費四千三百九十六元，總計一十二萬七千四百八十
    四元（４３９６×２９＝１２７４８４），及被告應給付原告甲○○自九十三年
    七月一日起至一○二年六月一日止，每月各四千三百九十六元，於法即為有據，
    應予准許。
(四)、假執行之宣告：
、本判決第一項，係命履行扶養義務之判決，且其中有起訴前最近六個月份及訴訟
    中履行期已到期者，依民事訴訟法第三百八十九條第一項第二款規定，本院就原
    告此部分之請求所為被告敗訴之判決應依職權宣告假執行。又依民事訴訟法第三
    百九十二條第二項之規定，依職權為被告酌定擔保金額免為假執行之宣告。
、本判決第二項，因係按月給付，屬民事訴訟法第四百二十七條第二項第八款所謂
    「其他定期給付涉訟」之類型，依同法第三百八十九條第一項第三款規定，本院
    就原告此部分之請求所為被告敗訴之判決應依職權宣告假執行。又依民事訴訟法
    第三百九十二條第二項之規定，依職權為被告酌定擔保金額免為假執行之宣告。
四、據上論結，本件原告之訴為有理由，並依民事訴訟法第三百八十五條第一項前段
    、第七十八條、第八十五條第一項但書、第三百八十九條第一項第二款、第三款
    、第三百九十二條第二項，判決如主文。
中　　　華　　　民　　　國　　九十三　　年　　　六　　　月　　三十　　　日
                                    臺灣屏東地方法院少年及家事庭
~B法　　　官　吳思怡
右為正本係照原本作成。
如不服本判決，應於收受送達後二十日內向本院提出上訴書狀。
~B法院書記官　鄭美雀
中　　　華　　　民　　　國　　九十三　　年　　　七　　　月　　一　　　　日
